臺灣臺北地方法院刑事判決　　　　　　　　　　　　　九十一年度訴字第六三號
　　公　訴　人　臺灣臺北地方法院檢察署檢察官
　　被　　　告　甲○○
右列被告因偽造文書等案件，經檢察官提起公訴（八十九年度偵字第四五０一號、四
五六０號、四六六九號、七二二七號、七五三一號），嗣於本院準備程序進行中，被
告先就被訴事實為有罪之陳述，經裁定進行簡式審判程序，判決如左：
    主  文
甲○○共同連續行使偽造私文書，足以生損害於他人，累犯，處有期徒刑陸月，如易
科罰金，以參佰元折算壹日。
扣案卡號四四二三—五二二八—九九００—七五０八號偽造信用卡壹張（含其上背面
偽造之「廖新福」簽名壹枚）沒收。
    事  實
一、甲○○前因偽造文書案件，經臺灣板橋地方法院八十八年板簡字第八九一號判決
    判處有期徒刑三月確定，並於民國八十八年十二月二十三日易科罰金執行完畢，
    詎猶不知悔改，與綽號「小周」、「小楊」、「小賴」、「阿杰」等不詳姓名年
    支付新台幣（下同）二、三千元與甲○○資為酬勞，而基於行使偽造私文書、意
    圖為自己不法所有詐欺取財之概括犯意聯絡，於八十九年四月間某日起，甲○○
    持「小周」、「小楊」、「小賴」、「阿杰」等人所交付，卡號為四四二三—五
    二二八—九九００—七五０八號偽造信用卡一張（上載為第一商業銀行發行之Ｖ
    ＩＳＡ信用卡，實則係荷蘭銀行發行之ＶＩＳＡ信用卡，持卡人為薛祖麟），並
    於該信用卡背面偽填「廖新福」之姓名，表明為該信用卡所有人之用意而偽造私
    文書後，連續前往臺北市○○區○○路十一號新光三越百貨公司Ａ十一館、臺北
    市○○○路○段二九七號明德春天百貨公司二地購買行動電話電池、機具各一支
    ，並持前開偽造之信用卡以支付價款，於簽帳單之私文書二紙上偽造廖新福之簽
    名各一枚，連同前揭偽造之信用卡私文書向各商店店員行使之，足以生損害於各
    特約商店、廖新福、薛祖麟及荷蘭銀行、第一銀行、聯合信用卡處理中心，並使
    各該商店陷於錯誤，交付價值共一萬餘元之前開商品；甲○○等人見計謀得逞，
    賡緒前揭行使偽造私文書及意圖為自己不法所有詐欺取財之概括犯意聯絡，於八
    十九年四月十二日下午五時三十分許，由甲○○持前開偽造信用卡，前往位在臺
    北市○○區○○路十二號曼哈頓百貨股份有限公司（即紐約‧紐約展覽購物中心
    ）三樓大雄有限公司門市，欲購買Panasonic牌GD90型行動電話一支，而向該門
    市店員行使前揭偽造之信用卡私文書以施用詐術，足以生損害於該特約商店、廖
    新福、薛祖麟及荷蘭銀行、第一銀行、聯合信用卡處理中心，因店員發覺係偽造
    信用卡而未刷卡成功，旋為警當場查獲，並扣得前揭被告所有、供犯罪所用之偽
    造信用卡一張，「小周」、「小楊」、「小賴」、「阿杰」等人則趁隙逃逸。
二、案經內政部警政署刑事警察局移送臺灣臺北地方法院檢察署檢察官偵查起訴，嗣
    於本院準備程序進行中，被告先就被訴事實為有罪之陳述，經裁定進行簡式審判
    程序。
    理  由
一、右揭犯罪事實，業據被告甲○○於本院審理時供述屬實，核與證人即荷蘭銀行消
    費金融風險管制部專員施文彬證述內容相符、並有扣案之卡號四四二三—五二二
    八—九九００—七五０八號偽造信用卡一張、卷附財團法人聯合信用卡處理中心
    九十一年九月三日（九一）聯卡商管字第一三四號簡便行文表（確認扣案信用卡
    為偽造之信用卡）、荷蘭銀行九十一年九月十日（風管）荷銀（信）字第九一０
    九００三號函（覆稱卡號四四二三—五二二八—九九００—七五０八號偽造信用
    卡為該行所發，於八十九年四月間曾遭測錄、製成偽卡）、九十三年五月七日（
    風管）荷銀（信）字第九三０五０一號函（相關簽帳單均已銷毀，無法提供），
    、被告書寫之「廖新福」簽名十次一紙可稽，堪信被告自白與事實相符；按依信
    用卡使用情形，必於信用卡背面之簽名欄簽名後，始得持卡消費，並於簽帳單上
    簽名為證，在信用卡背面簽名欄簽名，單純自形式上觀察，即足以表示信用卡之
    簽名者於信用卡有效期限內有權使用該信用卡之辨識及證明，非依習慣或特約表
    示一定用意之證明，性質上係屬刑法第二百十條之私文書，又信用卡簽帳單係持
    卡人所簽署，用以證明所消費之金額，並指示發卡銀行依照信用卡約定條款規定
    ，按所持卡消費之金額，付款予聯合信用卡中心再轉予特約商店，具有一定用意
    之表示，性質上亦屬於刑法第二百十條之私文書，最高法院九十一年台上字第五
    二０九號判決意旨可資參照，被告於上開信用卡背面及簽帳單上簽署廖新福之姓
    名，再向各特約商店行使，僭稱為廖新福本人，以此要求特約商店依其與聯合信
    用卡中心之約定交付行動電話機具，自足以生損害於廖新福、實際持卡人薛祖麟
    、上開特約商店、荷蘭銀行及聯合信用卡中心，本件事證明確，被告犯行堪以認
    定，應依法論科。
二、查被告上開行為後，於九十年六月二十日公布修正，並於同年六月二十二日生效
    之刑法增訂第二百零一條之一第一項規定：意圖供行使之用而偽造信用卡者，處
    一年以上七年以下有期徒刑，得併科三萬元以下罰金。同條第二項：行使前項偽
    造之信用卡者，處五年以下有期徒刑，得併科三萬元以下罰金，同法第二百零五
    條並修訂偽造之信用卡，不問屬於犯人與否均沒收之，被告行為時係上開條文增
    訂之前，於新法修訂前行使偽造信用卡之罪名通常以偽造私文書罪之型態呈現，
    修正後之前開獨立罪名雖與偽造私文書罪名不同，但因新舊法均認定行使偽造信
    用卡有罪，故仍有比較新舊法問題，依舊法之行使偽造私文書罪，其法定刑較新
    法即刑法第二百零一條之一第二項之法定刑為輕，依刑法第二條第一項但書規定
    ，自應適用有利於被告之舊法即刑法第二百十六條、第二百十條行使偽造私文書
    罪處斷。核被告所為，係犯刑法刑法第二百十六條、第二百十條行使偽造私文書
    罪、刑法第三百三十九條第一項詐欺取財罪，被告偽造私文書後復持以行使，其
    偽造署名乃係偽造私文書之階段行為，又偽造私文書之低度行為應為行使偽造私
    文書之高度行為所吸收，均不另論罪。被告與綽號「小周」、「小楊」、「小賴
    」、「阿杰」等不詳姓名年籍成年男子就上開行使偽造私文書及詐欺取財犯行，
    基於共同犯罪之意思聯絡，相互謀議，而推由被告下手實施，均為共同正犯。被
    告先提示行使偽造之信用卡此一私文書，繼之行使偽造之簽帳單此一私文書，係
    本單一行使偽造私文書犯意之數舉動，核屬接續犯。被告多次行使偽造私文書及
    詐欺取財（含一次未遂）之犯行，時間緊接、方法相近、觸犯構成犯罪要件相同
    之罪名，顯係基於概括犯意，應依連續犯之規定論以一罪，並依法加重其刑。被
    告行使偽造私文書之目的在於詐欺取財，所犯三罪間，有方法目的之牽連關係，
    為牽連犯，應從一重之行使偽造私文書罪處斷。又查，被告前因偽造文書案件，
    經臺灣板橋地方法院八十八年板簡字第八九一號判決判處有期徒刑三月確定，並
    於八十八年十二月二十三日易科罰金執行完畢，有臺灣高等法院被告全國前案紀
    錄表一紙在卷可稽，其受有期徒刑之執行完畢，五年內再犯本件有期徒刑以上之
    罪，為累犯，依法遞加重其刑。爰審酌被告甫受有期徒刑之執行完畢，旋為本件
    犯行，足見其是非觀念及自制力均甚薄弱，素行非佳，然犯罪之危害尚非甚鉅，
    嗣後亦坦承犯行，犯後態度尚佳，其犯罪之動機、目的、手段等一切情狀，量處
    如主文所示之刑。被告行為後，刑法第四十一條已於九十年一月十日修正公布，
    同年月十二日生效，該條第一項規定：「犯最重本刑為五年以下有期徒刑以下之
    刑之罪，而受六個月以下有期徒刑或拘役之宣告，因身體、教育、職業或家庭之
    關係或其他正當事由，執行顯有困難者，得以一元以上三元以下折算一日，易科
    罰金。但確因不執行所宣告之刑，難收矯正之效，或難以維持法秩序者，不在此
    限。」被告所犯之罪，係五年以下有期徒刑之罪，爰依刑法第二條第一項前段規
    定，適用新修正之刑法第四十一條第一項規定，諭知易科罰金之折算標準；又有
    關宣告有期徒刑、拘役應否准許易科罰金執行之換刑處分，依刑事訴訟法第四百
    五十七條規定由檢察官指揮之，刑法第四十一條第一項之「因身體、教育、職業
    或家庭之關係或其他正當事由，執行顯有困難」、暨「確因不執行所宣告之刑，
    難收矯正之效，或難以維持法秩序」等，均屬檢察官指揮執行時所應斟酌裁量之
    事項，而非法院裁判時所應審酌者，故修正後刑法第四十一條第一項雖增列「確
    因不執行所宣告之刑，難收矯正之效，或難以維持法秩序者」得不允准易科罰金
    換刑處分之規定，然就本院僅宣告易科罰金之折算標準，並非准許易科罰金與否
    而言，對於被告並無不利之處，附此敘明。末按，沒收為從刑，應附屬於主刑，
    不生比較輕重之問題，是以行為後法律有變更者，如新法規定之主刑較輕於舊法
    ，或其輕重與舊法完全相同，或僅關於沒收之規定有所修正時，自不問其沒收部
    分之輕重如何，均應依從新之原則，適用裁判時之新法；惟若經比較新舊法之主
    刑輕重，認應依刑法第二條第一項但書適用最有利於行為人之舊法時，則依從刑
    附屬於主刑之原則，自不得將沒收部分予以割裂而單獨適用新法之相關規定，最
    高法院八十七年度臺上字第三三三二號判決意旨可資參照，是本件關於扣案偽造
    信用卡之沒收，仍應依刑法第三十八條之相關規定決之，本件扣案之卡號四四二
    三—五二二八—九九００—七五０八號偽造信用卡（含其上背面偽造之「廖新福
    」簽名一枚），為被告所有供犯罪所用之物，依法宣告沒收；至被告所偽造之簽
    帳單中特約商店存根聯及收單銀行存查聯業已向特約商店提出而不復為被告所有
    ，且該等簽帳單亦經銷毀，有荷蘭銀行九十三年五月七日（風管）荷銀（信）字
    第九三０五０一號函在卷可稽，被告偽造之簽帳單顧客存根聯，均經被告於消費
    後予以銷燬，業據被告陳明在卷（見本院九十三年四月二十七日審判筆錄），衡
    情應屬可信，是該等簽帳單及其上之署押不予宣告沒收，附此敘明。
據上論斷，應依刑事訴訟法第二百七十三條之一第一項、第二百九十九條第一項前段
，刑法第二條第一項、第二十八條、第五十六條、第二百十六條、第二百十條、第二
百十九條、第三百三十九條第一項、第五十五條、第四十七條、修正後第四十一條第
一項前段、第三十八條第一項第二款，罰金罰鍰提高標準條例第一條前段、第二條，
判決如主文。
本案經檢察官楊智綸到庭執行職務
中　　　華　　　民　　　國　　九十三　　年　　　九　　　月　　 三十 　　日
                                      臺灣臺北地方法院刑事第十二庭
                                          法  官  張永宏
右正本證明與原本無異。
如不服本判決，應於判決送達後十日內向本院提出上訴狀（應抄附繕本）。告訴人或
被害人如對於本判決不服者，應具備理由請求檢察官上訴，其上訴期間之計算係以檢
察官收受判決正本之日期為準。
                                          書記官  楊灥
中　　　華　　　民　　　國　　九十三　　年　　　九　　　月　 　三十　　日
附錄本件論罪科刑法條全文
刑法第二百十條
偽造、變造私文書，足以生損害於公眾或他人者，處五年以下有期徒刑。
刑法第二百十六條
行使第二百十條至第二百十五條之文書者，依偽造、變造文書或登載不實事項或使登
載不實事項之規定處斷。
刑法第三百三十九條
意圖為自己或第三人不法之所有，以詐術使人將本人或第三人之物交付者，處五年以
下有期徒刑、拘役或科或併科一千元以下罰金。
以前項方法得財產上不法之利益或使第三人得之者，亦同。
前二項之未遂犯罰之。
